ACORDAO-COMPLETO-2501069

ACÓRDÃO 912/2022 ATA 15/2022 - PLENÁRIO

VISTA, relatada e discutida esta consulta formulada pelo Presidente do Tribunal Regional Eleitoral do Distrito Federal (TRE/DF) acerca da necessidade ou não de reembolso ao órgão de origem no caso de novas requisições de servidores e empregados públicos do Poder Executivo Federal que anteriormente já estiveram a serviço do TRE/DF pelo período de três anos.
ACORDAM os Ministros do Tribunal de Contas da União, reunidos em sessão do Plenário, diante das razões expostas pelo Relator, e com fundamento no art. 264 do Regimento Interno do TCU, em:
9.1. conhecer desta consulta, uma vez satisfeitos os requisitos de admissibilidade;
9.2. responder ao consulente que a requisição de servidores e empregados públicos da administração pública federal direta, autárquica e fundacional, amparada na Lei 13.328/2016, deve observar o seguinte:
9.2.1. a manifestação de interesse pela prorrogação da requisição e a sua formalização devem ocorrer até o final do prazo inicialmente previsto no artigo 105 da Lei 13.328/2016, sob pena de configurar nova requisição, a qual, em cumprimento ao artigo 9º, §2º, do Decreto 10.835/2021 e ao princípio da impessoalidade, não será nominal; e
9.2.3. caso haja prorrogação da requisição do mesmo servidor, observada a condição prevista na alínea anterior, caberá ao requisitante reembolsar as parcelas remuneratórias discriminadas no artigo 106 da Lei 13.328/2016;
9.3. dar ciência deste acórdão ao Presidente do TRE/DF.

Consulta acerca do dever de reembolso na prorrogação de requisição de servidores do Poder Executivo Federal pela Justiça Eleitoral.

Tribunal Regional Eleitoral do Distrito Federal.

3. Interessados/Responsáveis: não há.

13.1. Ministros presentes: Walton Alencar Rodrigues (na Presidência), Benjamin Zymler, Bruno Dantas (Relator), Vital do Rêgo e Antonio Anastasia.
13.2. Ministros-Substitutos convocados: Augusto Sherman Cavalcanti, Marcos Bemquerer Costa e Weder de Oliveira.

BRUNO DANTAS

Adoto como relatório, com os ajustes necessários, a instrução da secretaria responsável pela análise do processo (peça 6) , que contou com a anuência do corpo diretivo da unidade (peças 7 e 8) :
"INTRODUÇÃO
1. Cuidam os autos de consulta formulada pelo Desembargador Eleitoral Humberto Adjuto Ulhôa - Presidente do TRE/DF - acerca da existência ou não de reembolso ao órgão de origem no caso de servidores requisitados do Poder Executivo Federal que, após permanecerem no TRE/DF pelo prazo igual ou superior a 3 (três) anos, retornaram aos respectivos órgãos de origem e, passado 1 (um) ano do retorno, foram novamente requisitados (peça 03) .
EXAME DE ADMISSIBILIDADE
2. Em que pese o consulente não figurar no rol de legitimados a formular consulta ao TCU, conforme estabelecido pelo art. 264 do Regimento Interno, entende-se que é possível, em caráter excepcional, conhecer de consulta formulada por autoridade não legitimada pelo RITCU quando se tratar de matéria de interesse geral, com potencial de impacto em toda a Administração Pública, como no presente caso, a exemplo do Acórdão 711/2003-TCU-Plenário, da relatoria do Ministro Humberto Souto, da Decisão 504/2001-TCU-Plenário, da relatoria do Ministro Marcos Vilaça, Acórdão 3129/2010-TCU-Plenário, 892/2012-TCU-Plenário, ambos de relatoria do Ministro Valmir Campelo, 1.274/2020-TCU-Plenário, relator Min. Bruno Dantas e, finalmente, do recente Acórdão 169/2021-TCU-Plenário, da relatoria do Ministro Raimundo Carreiro, nos quais foi admitida a consulta por parte da Presidência do Tribunal Regional Federal da 1ª Região.
EXAME TÉCNICO
3. Por intermédio do Ofício 402/2021 - TRE-DF/PR/DG/GDG, datado de 25/5/2021, o Presidente do TRE/DF formulou consulta a esse Tribunal 'no que se refere aos servidores requisitados do Poder Executivo Federal que, após permanecerem neste Regional pelo prazo igual ou superior a 3 (três) anos, retornaram aos respectivos órgãos de origem e, passado 1 (um) ano do retorno, foram novamente requisitados' (peça 3, p.1) .
4. Registrou na oportunidade que 'a controvérsia reside em saber se o caso acima descrito é caracterizado prorrogação de requisição, sendo, portanto, devido o reembolso ao órgão requisitado, ou se deve ser considerado uma nova requisição, iniciando, a partir do novo ato, a contagem do prazo de 3 (três) anos, com ônus ao órgão de origem' (peça 3, p.1) .
5. Na sequência expôs o entendimento do TRE/DF sobre o objeto da presente consulta nestes termos (peça 3, p. 1) :
'Após análise detida à luz da legislação aplicada à Justiça Eleitoral acerca das requisições (artigos 105 a 108, da Lei nº 13.328/2016 e Resolução TSE nº 23.523/2017) , este Tribunal chegou ao entendimento de que, no caso do servidor requisitado retornar ao órgão de origem e lá permanecer pelo prazo mínimo de um ano (art. 10, da Resolução TSE nº 23.523/2017) e ser novamente requisitado, não há que se falar em prorrogação, mas, sim, em uma nova requisição, com ônus para o órgão de origem, uma vez que houve ruptura daquele primeiro ato requisitório.'
6. Nesse sentido explicou que o TSE, diante do estabelecido na Lei nº 13.328/2016, buscou (peça 3, p. 1) :
'harmonizar suas regras referentes à requisição de servidor ou empregado público da administração pública federal direta, autárquica e fundacional (Poder Executivo Federal) , estabelecendo que a requisição será feita pelo prazo de até 3 (três) anos, ininterruptos, o que certamente teve o propósito de atender às suas necessidades de pessoal, como também não trazer qualquer tipo de prejuízo à administração de recursos humanos dos órgãos que porventura tivessem seus colaboradores requisitados.'
7. Complementou o consulente sobre o tema que 'A Lei nº 13.328/2016 facultou, ainda, a possibilidade de permanência do servidor ou empregado por igual período, mediante manifestação formal de interesse do órgão requisitante e reembolso das parcelas de natureza permanente da remuneração ou salário já incorporados' (peça 3, p.1) .
8. Salientou que 'o TSE, por sua vez, no § 2º do art. 7º, da Resolução TSE nº 23.523/2017, em consonância com o regramento disposto na Lei nº 13.328/2016 (art. 106) , também previu a possibilidade de prorrogação do ato de requisição após o período máximo de 3 (três) anos', nesse caso 'condicionada à manifestação formal de interesse do órgão requisitante e reembolso das parcelas de natureza permanente da remuneração ou salário já incorporados' (peça 3, p. 1-2) .
9. Enfatizou o consulente 'que a Lei nº 13.328/2016 quando trata do instituto do reembolso, faz referência à permanência do servidor além do prazo máximo de 3 anos, ou seja, o servidor que, requisitado, permanecer, sem interrupção, no órgão requisitante além do período de 3 (três) anos' e que 'neste caso, o órgão requisitante deverá promover o reembolso devido ao órgão de origem do servidor' (peça 3, p. 2) .
10. No mesmo sentido apontou que 'resta disposto na Resolução TSE nº 23.523/2017 quando dispõe sobre a possibilidade de prorrogação do ato de requisição e prevê a obrigatoriedade de reembolso. Ora, prorrogar significa prolongar, continuar aquele mesmo ato de requisição' (peça 3, p. 2) .
11. Em síntese salientou que o entendimento do TRE/DF sobre a matéria é de 'que passado 1 (um) ano do retorno ao órgão de origem do servidor, conforme estabelecido no art. 10, da Resolução TSE nº 23.523/2017, e uma nova requisição for solicitada, inicia, a partir deste novo ato de requisição, a contagem do prazo máximo de 3 (três) anos, sem ônus para o órgão requisitante' (peça 3, p. 2) .
12. No entanto, consignou que o Ministério da Economia, por meio da Nota Técnica nº 52040/2020/ME (peça 5) , 'adotou interpretação diversa, no sentido de que o período sem a obrigatoriedade do reembolso é de no máximo 3 (três) anos, sem que haja período mínimo para novo pedido de requisição sem ônus para o órgão requisitante' (peça 3, p. 2) .
13. Destacou o Presidente do TRE/DF que o mesmo entendimento apontado foi exarado no Parecer nº 181/2021, da Procuradoria-Geral da Fazenda Nacional do Ministério da Economia (peça 4) e 'assim, tendo em vista a divergência de entendimento, surge a dúvida acerca da interpretação a ser adotada em relação à hipótese de prorrogação de requisição e às circunstâncias que acarretam a obrigatoriedade de reembolso' (peça 3, p. 2) .
14. Por derradeiro, o consulente assinalou que diante do monitoramento quanto ao cumprimento dos prazos de requisição realizado por esta Corte de Contas, bem como as hipóteses de reembolso no Poder Judiciário Eleitoral no âmbito dos processos TC Processo 025.106/2019-8 e Processo 014.770/2009-9 'a presente consulta mostra-se necessária e urgente, tendo em vista que, a depender do entendimento a ser expedido pela Corte, poderão advir reflexos financeiros e adoção de providências imediatas em relação aos requisitados oriundos do Poder Executivo Federal' (peça 3, p. 2) .
15. A Nota Técnica SEI 52040/2020/ME, mencionada pelo Presidente do TRE/DF, serve como contraponto ao entendimento esposado por aquela Corte Eleitoral (peça 5) .
16. A referida nota técnica cuida de solicitação do TRE/RJ em que requisita, pelo período de 3 (três) anos, o servidor Rodolfo Domingues Pinto, Técnico em Informações Geográficas e Estatísticas, do quadro de pessoal do Instituto Brasileiro de Geografia e Estatística (IBGE) , para servir na 21ª Zona Eleitoral/Bonsucesso do TRE/RJ (peça 5, p.1) .
17. Foi juntado ainda aos autos, pelo consulente, o Parecer 181/2021, da Procuradoria-Geral da Fazenda Nacional do Ministério da Economia (PGFN) , que trata de requisição de servidora, ocupante do cargo de Técnico Administrativo, do quadro de pessoal do Departamento Nacional de Infraestrutura de Transportes (DNIT) , para exercer suas atribuições na Secretaria de Logística e Patrimônio da Defensoria Pública da União) - peça 4.
18. Considerando que a Nota Técnica SEI 52040/2020/ME trata de forma mais específica do objeto da consulta formulada nos autos, servindo inclusive de subsídio ao Parecer 181/2021, da PGFN, pertinente explorar apenas os fundamentos expostos na citada nota técnica.
19. A Coordenação-Geral de Desenvolvimento Institucional do Ministério da Economia (DGP/ME) , ao recorrer à Secretaria de Gestão e Desempenho de Pessoal do Ministério da Economia, órgão central do Sistema de Pessoal Civil (Sipec) , buscou os seguintes esclarecimentos, objeto da nota técnica (peça 5, p. 1) .
a) O prazo de 3 (três) anos previsto no art. 105 da Lei nº 13.328, de 2016, inicia-se a cada nova requisição do mesmo servidor para a Justiça Eleitoral ou ao requisitar o mesmo servidor deve ser considerado o prazo em que ele já esteve à disposição daquela Justiça Especial?
b) Caso a contagem se inicie a cada nova requisição do mesmo servidor, esse Órgão Central do SIPEC entende que deva haver um período mínimo de permanência no órgão de origem, antes de uma nova requisição para a Justiça Eleitoral, para que não se caracterize burla à legislação em análise?
20. Quanto ao questionamento relativo ao 'prazo de 3 (três) anos previsto no art. 105 da Lei nº 13.328, de 2016, inicia-se a cada nova requisição do mesmo servidor para a Justiça Eleitoral ou ao requisitar o mesmo servidor deve ser considerado o prazo em que ele já esteve à disposição daquela Justiça Especial?' o entendimento externado na Nota Técnica SEI 52040/2020/ME foi no sentido de que (peça 5, p.3) :
'Embora a Legislação e normativos vigentes não tenham o condão de esclarecer o prazo a ser considerado nessa situação, entende esta Secretaria que uma vez que o servidor já esteve requisitado para aquele tribunal pelo prazo de 3 (três) anos, o Tribunal poderia requisitá-lo novamente, desde que se responsabilize pelo reembolso de sua remuneração, conforme previsto na Lei no art. 107 da 13.328, de 2016 e no §2º do art. 7º da Resolução TSE nº 23.523, de 2017.'
21. No que se refere ao questionamento sobre caso a 'contagem se inicie a cada nova requisição do mesmo servidor, esse Órgão Central do SIPEC entende que deva haver um período mínimo de permanência no órgão de origem, antes de uma nova requisição para a Justiça Eleitoral, para que não se caracterize burla à legislação em análise?' o órgão central do Sipec assim se posicionou (peça 5, p. 3) :
'O período definido pela legislação sem a obrigatoriedade do reembolso é de (3) três anos, não há que se falar em período mínimo, para um novo pedido, mesmo em se tratando de solicitação de requisição de mesmo servidor. Porém, caberá ao órgão requisitado avaliar a possibilidade de se manifestar favoravelmente ou não à requisição do servidor solicitado, caso se manifeste favoravelmente, a condição será de que a Justiça Eleitoral se responsabilize pelo reembolso ao órgão requisitado, em observância ao estabelecido pelo art. 107 da Lei nº 13.328, de 2016 e no §2º do art. 7º da Resolução TSE nº 23.523, de 2017.'
22. A Nota Técnica SEI 52040/2020/ME, ao concluir sobre os questionamentos levados a análise, assim dispôs (peça 5, p.3) :
'Portanto, reafirma-se a incidência do disposto na Lei nº 13.328, de 2016, e na Resolução 23.523, de 2017, no sentido de que, passados os três primeiros anos, deve ser apresentada manifestação formal, de interesse do Tribunal, na mantença do servidor requisitado, e deve ocorrer o reembolso dos valores pagos a título de remuneração ou salário do servidor, na forma do art. 107 da mencionada Lei, ou providenciado o seu retorno ao órgão de origem.'
23. Diante dos entendimentos contrapostos, sendo o primeiro do TRE/DF a possibilitar nova requisição do mesmo servidor, após o interregno de um ano, sem a necessidade de reembolso ao órgão de origem, e o segundo, do órgão central do Sipec, que preconiza que na renovação da requisição, mesmo após o interregno de um ano do retorno do servidor, faz-se necessário o reembolso ao órgão de origem, parece mais acertado o posicionamento adotado pelo órgão central do Sipec, consubstanciado na Nota Técnica SEI 52040/2020/ME, diante da legislação vigente.
24. Convém, preliminarmente, trazer à baila os dispositivos normativos objeto de celeuma, a saber, o art. 107 da Lei 13.328/2016 e o §2º do art. 7º da Resolução TSE 23.523, de 2017, in litteris:
 (Lei 13.328/2016) 
'Art. 107. Quando o servidor ou empregado encontrar-se requisitado para órgão relacionado no art. 105 na data de publicação desta Lei, o órgão requisitante disporá de 6 (seis) meses para manifestar interesse na permanência do servidor, passando a efetuar o respectivo reembolso ao término desse prazo, contado:
I - da data de entrada em vigor desta Lei, quando requisitado por período igual ou superior a 3 (três) anos; ou
II - da data em que completar 3 (três) anos ininterruptos de requisição, observado o prazo de requisição, quando requisitado por período inferior a 3 (três) anos.'
 (Resolução TSE 23.523/2017) 
'Art. 7º Tratando-se de servidor ou empregado público da administração pública federal direta, autárquica e fundacional, a requisição será feita pelo prazo de até 3 (três) anos ininterruptos.
 (...) 
§ 2º Excepcionalmente e havendo dotação orçamentária, a requisição a que se refere o caput poderá ser prorrogada, por igual período, mediante manifestação formal de interesse do órgão requisitante e reembolso das parcelas de natureza permanente da remuneração ou salário já incorporadas, inclusive das vantagens pessoais, da gratificação de desempenho a que fizer jus no órgão ou na entidade de origem e dos respectivos encargos sociais.'
25. Diante do contexto normativo que regulamenta as requisições de pessoal, com os requisitos de prazo e ressarcimento postos, é de se esperar uma relação harmoniosa e equilibrada entre os órgãos requerentes e requeridos, de forma que seja possibilitada a utilização da força de trabalho dos servidores ou empregados públicos requisitados sem ensejar, no entanto, a redução da mesma força de trabalho além do prazo legal ao órgão de origem.
26. A prevalecer a tese esposada pelo consulente seria possível, em tese, num período de 11 (onze) anos, considerando 2 (dois) períodos de 1 (um) ano de retorno do servidor ao órgão de origem, que 9 (nove) anos seriam dedicados a corte eleitoral, o que poderia configurar desvio de função.
27. Melhor exemplificando, o servidor prestaria concurso para um cargo ou emprego público com atribuições específicas de um determinado órgão e dedicaria quase a integralidade de sua vida funcional sem ônus a outro órgão de poder distinto, desempenhando outras atribuições, mesmo que correlatas, requisito esse exigido pela Resolução - TSE 23.523/2017, art. 5º, caput, § 1º, no caso de requisição para os cartórios eleitorais.
28. Ademais, mister salientar que vários períodos requisitórios relativos ao mesmo servidor poderiam configurar afronta ao princípio da impessoalidade da Administração Pública, ou seja, a complementação de recursos humanos de outros órgãos no âmbito da Justiça Eleitoral, necessária ainda na atual conjuntura, não poderia estar relacionada de forma recorrente pela requisição de servidores específicos.
29. Cabe registrar que o entendimento exarado na Nota Técnica SEI 52040/2020/ME não descreve vedações a novas requisições do mesmo servidor, aponta, todavia, que deva ser apresentada manifestação formal, de interesse do Tribunal, na mantença do servidor requisitado, e deva ocorrer o reembolso dos valores ao órgão de origem. Também é assentado que não há o que se falar sobre período mínimo para novo pedido de requisição para fins de isenção de reembolso.
30. Com isso, salutar o entendimento de que a prorrogação ou nova requisição do mesmo servidor ou empregado público, mesmo que o servidor ou empregado público tenha retornado ao órgão de origem, deverá ser feita mediante manifestação formal de interesse do órgão requisitante e reembolso das parcelas de natureza permanente da remuneração ou salário já incorporadas, inclusive das vantagens pessoais, da gratificação de desempenho a que fizer jus no órgão ou na entidade de origem e dos respectivos encargos sociais consoante ao estabelecido pelo art. 107 da Lei nº 13.328, de 2016 e no §2º do art. 7º da Resolução TSE nº 23.523, de 2017.
31. À guisa de esclarecimento sobre o contexto atual das requisições de pessoal, não se pode olvidar a inegável relevância das atividades desempenhadas pela Justiça Eleitoral, contudo, as recorrentes requisições de pessoal efetuadas põem em risco a continuidade da prestação dos serviços oferecidos pelos demais órgãos que compõem a Administração Pública em suas várias esferas, os quais se veem impelidos a ceder seu pessoal aos órgãos que compõem esse ramo da justiça.
32. Corrobora esse entendimento as várias denúncias e representações encaminhadas ao TCU, por meio das quais reclama-se uma atuação deste Tribunal, com a finalidade de elidir as irregularidades que vêm sendo praticadas, bem como de minimizar os prejuízos suportados pelos diversos órgãos e entidades cedentes (TC Processo 004.418/2009-9, TC Processo 011.315/2010-5, TC Processo 013.640/2010-0, TC Processo 013.310/2011-9, TC Processo 035.339/2015-2, TC Processo 025.106/2019-8, Processo 001.084/2020-8 etc) , situação essa relatada no bojo do monitoramento dos Acórdão 199/2011-TCU-Plenário, 1.229/2014-TCU-Plenário e 2617/2016 - Plenário atualmente efetivado no TC Processo 016.801/2020-2, todos da relatoria do Ministro Marcos Bemquerer.
CONCLUSÃO
33. A presente consulta pode ser conhecida excepcionalmente, apesar de o consulente não figurar no rol de legitimados a formular consulta ao TCU, nos termos do art. 264 do RI/TCU, considerando se tratar de matéria de interesse geral e com potencial de impacto em toda a Administração Pública, ante os precedentes de julgados desta Corte de Contas.
34. O exame técnico apontou que o entendimento adotado pela Secretaria de Gestão e Desempenho de Pessoal do Ministério da Economia, órgão central do Sistema de Pessoal Civil (SIPEC) , é o mais alinhado aos fins almejados pelas normas que regulamentam a temática de requisição de pessoal.
35. Dessa forma, propõe-se, com fulcro art. 1º, inciso XVII, da Lei 8.443/1992, responder ao consulente que a prorrogação ou nova requisição do mesmo servidor ou empregado público da administração pública federal direta, autárquica e fundacional, mesmo que o servidor ou empregado público tenha retornado ao órgão de origem, deverá ser feita mediante manifestação formal de interesse do órgão requisitante e reembolso das parcelas de natureza permanente da remuneração ou salário já incorporadas, inclusive das vantagens pessoais, da gratificação de desempenho a que fizer jus no órgão ou na entidade de origem e dos respectivos encargos sociais consoante ao estabelecido pelo art. 107 da Lei nº 13.328, de 2016 e no §2º do art. 7º da Resolução TSE nº 23.523, de 2017.
36. Por derradeiro, propõe-se o arquivamento dos autos após a efetivação da comunicação ao consulente nos termos do art. 169. II, do RITCU.
PROPOSTA DE ENCAMINHAMENTO
37. Ante todo o exposto, submetem-se os autos à consideração superior, propondo:
a) conhecer da presente consulta em caráter excepcional;
b) nos termos do art. 1º, inciso XVII, da Lei 8.443/1992, responder ao consulente que a prorrogação ou nova requisição do mesmo servidor ou empregado público da administração pública federal direta, autárquica e fundacional, mesmo que o servidor ou empregado público tenha retornado ao órgão de origem, deverá ser feita mediante manifestação formal de interesse do órgão requisitante e reembolso das parcelas de natureza permanente da remuneração ou salário já incorporadas, inclusive das vantagens pessoais, da gratificação de desempenho a que fizer jus no órgão ou na entidade de origem e dos respectivos encargos sociais consoante ao estabelecido pelo art. 107 da Lei nº 13.328, de 2016 e no §2º do art. 7º da Resolução TSE nº 23.523, de 2017;
c) arquivar o presente processo nos termos do art. 169. II, do RIT."
É o relatório.

não há

Não atuou.

CONSULTA. PRESIDENTE DO TRE/DF. DEVER DE REEMBOLSO DE VERBAS REMUNERATÓRIAS PREVISTAS NO ART. 106 DA LEI 13.328/2016 EM NOVAS REQUISIÇÕES DO MESMO SERVIDOR OU EMPREGADO PÚBLICO PARA A JUSTIÇA ELEITORAL. CONHECIMENTO. RESPOSTA AO CONSULENTE. NÃO HÁ NECESSIDADE DE REEMBOLSO NAS NOVAS REQUISIÇÕES, DESDE QUE NÃO SEJA INDICADO SERVIDOR OU EMPREGADO PÚBLICO ESPECÍFICO ANTERIORMENTE JÁ REQUISITADO PELO MESMO ÓRGAO/ENTIDADE. HÁ DEVER DE REEMBOLSO NAS PRORROGAÇÕES. A PRORROGAÇÃO DEVE SER FORMALIZADA ANTES DO FINAL DO PRIMEIRO PERÍODO DE REQUISIÇÃO.

CONSULTA (CONS)

Secretaria de Controle Externo da Administração do Estado (SecexAdministração).

Trata-se de consulta formulada pelo presidente do Tribunal Regional Eleitoral do Distrito Federal (TRE/DF) , em que busca esclarecer se há ou não obrigação de reembolso ao órgão de origem no caso de servidores requisitados do Poder Executivo Federal que, após permanecerem no TRE/DF pelo prazo igual ou superior a três anos, retornaram aos respectivos órgãos de origem e, passado um ano do retorno, foram novamente requisitados (peça 3, p. 1) .
A dúvida possui relação com a aplicação dos artigos 105 e 106 da Lei 13.328/2016, transcritos a seguir:
"Art. 105. A requisição de servidor ou empregado público da administração pública federal direta, autárquica e fundacional será realizada pelo prazo de até 3 (três) anos para a:
I - Justiça Eleitoral;
 (...) 
Art. 106. Após o prazo estabelecido no art. 105, é facultada a permanência do servidor ou empregado, por igual período, mediante manifestação formal de interesse do órgão requisitante e reembolso das parcelas de natureza permanente da remuneração ou salário já incorporadas, inclusive das vantagens pessoais, da gratificação de desempenho a que fizer jus no órgão ou entidade de origem e dos respectivos encargos sociais."
O artigo 106 contempla o dever de reembolsar as parcelas remuneratórias nele indicadas para os servidores que permanecerem requisitados além do período inicial de três anos. Nesse sentido, o consulente pretende saber se tal obrigação remanesceria mesmo na hipótese de descontinuidade na requisição. 
Em outras palavras, questiona se o dever de reembolso seria o mesmo caso após os três anos de requisição o servidor fosse devolvido ao órgão de origem, e, em seguida, novamente requisitado. A propósito, destaca que segundo a Resolução - TSE 23.523/2017, artigo 10, a nova requisição deveria aguardar no mínimo um ano.
Enfatiza que a Lei 13.328/2016 faz referência ao reembolso quando aborda a permanência do servidor por período superior aos três anos, prazo máximo inicialmente fixado. Portanto, em sua visão, tal dever estaria associado às hipóteses de prorrogação do vínculo sem interrupção, o que não ocorreria nas situações de novas solicitações, após o período de um ano de quebra do vínculo.
Nesse sentido, o Tribunal Superior Eleitoral (TSE) teria editado a Resolução - TSE 23.523/2017, prevendo a possibilidade de prorrogação da requisição após os três anos iniciais, "condicionada à manifestação formal de interesse do órgão requisitante e reembolso das parcelas de natureza permanente da remuneração ou salário já incorporados".
A síntese da compreensão do consulente acerca da matéria é, portanto: "passado 1 (um) ano do retorno ao órgão de origem do servidor, conforme estabelecido no art. 10, da Resolução TSE nº 23.523/2017, e uma nova requisição for solicitada, inicia, a partir deste novo ato de requisição, a contagem do prazo máximo de 3 (três) anos, sem ônus para o órgão requisitante".
Por outro lado, registra que tanto o Ministério da Economia (Nota Técnica 52040/2020/ME) , quanto a Procuradoria-Geral da Fazenda Nacional (PGFN) (Parecer 181/2021) , manifestaram entendimento contrário - de que o reembolso é dispensado apenas nos três primeiros anos, independentemente de a extrapolação desse prazo dar-se por continuidade imediata do vínculo (prorrogação) ou mediante nova requisição.
A Secretaria de Controle Externo da Administração do Estado (SecexAdministração) , ao analisar a matéria, propôs, em pareceres uniformes, conhecer da consulta para responder ao consulente que (peças 6-8) :
"a prorrogação ou nova requisição do mesmo servidor ou empregado público da administração pública federal direta, autárquica e fundacional, mesmo que o servidor ou empregado público tenha retornado ao órgão de origem, deverá ser feita mediante manifestação formal de interesse do órgão requisitante e reembolso das parcelas de natureza permanente da remuneração ou salário já incorporadas, inclusive das vantagens pessoais, da gratificação de desempenho a que fizer jus no órgão ou na entidade de origem e dos respectivos encargos sociais consoante ao estabelecido pelo art. 107 da Lei nº 13.328, de 2016 e no §2º do art. 7º da Resolução TSE nº 23.523, de 2017;"  (destaque acrescido) 
Feito o introito, registro que embora o consulente não figure dentre os diretamente legitimados pelo Regimento Interno do TCU, a matéria possui interesse geral, e pode ser excepcionalmente conhecida por este Tribunal, como já realizado nos Acórdão 494/2021-TCU-Plenário e 1763/2020-TCU-Plenário, de minha relatoria, bem como no Acórdão 892/2012-TCU-Plenário, relatado pelo Ministro Valmir Campelo:
"É possível, em caráter excepcional, conhecer de consulta formulada por autoridade não legitimada para tanto, especialmente quando se trata de indagação formulada por órgão com características especiais, em termos de atribuições e forma de atuação, cuja produção normativa produz reflexo sobre toda a Administração Pública."
No mérito, anuo parcialmente ao exame empreendido pela unidade instrutora, cujos fundamentos incorporo às minhas razões de decidir, sem prejuízo dos ajustes a seguir expostos neste Voto.
Em princípio, ressalto que, em sede de consulta, não cabe a esta Corte de Contas avaliar as especificidades de nenhum caso concreto, substituir o gestor no curso do processo decisório ou, ainda, inovar por meio da criação de procedimentos cuja competência é da Administração.
A Nota Técnica 52040/2020/ME deixa clara a posição do Ministério da Economia pelo dever de reembolso na hipótese delineada na consulta:
"Embora a Legislação e normativos vigentes não tenham o condão de esclarecer o prazo a ser considerado nessa situação, entende esta Secretaria que uma vez que o servidor já esteve requisitado para aquele tribunal pelo prazo de 3 (três) anos, o Tribunal poderia requisitá-lo novamente, desde que se responsabilize pelo reembolso de sua remuneração, conforme previsto na Lei no art. 107 da 13.328, de 2016 e no §2º do art. 7º da Resolução TSE nº 23.523, de 2017."
 (...) 
O período definido pela legislação sem a obrigatoriedade do reembolso é de (3) três anos, não há que se falar em período mínimo, para um novo pedido, mesmo em se tratando de solicitação de requisição de mesmo servidor. Porém, caberá ao órgão requisitado avaliar a possibilidade de se manifestar favoravelmente ou não à requisição do servidor solicitado, caso se manifeste favoravelmente, a condição será de que a Justiça Eleitoral se responsabilize pelo reembolso ao órgão requisitado, em observância ao estabelecido pelo art. 107 da Lei nº 13.328, de 2016 e no §2º do art. 7º da Resolução TSE nº 23.523, de 2017." (destaques acrescidos) 
Portanto, a nota técnica compreende que: 1) não há necessidade de aguardar o período de um ano para nova requisição; e 2) sempre que ultrapassados três anos de requisição do mesmo servidor, haverá obrigação de reembolso ao órgão requisitado das verbas determinadas na lei que rege a matéria.
O artigo 105, inciso I, da Lei 13.328/2016, confere à Justiça Eleitoral a possibilidade de requisitar servidores e empregados públicos da administração pública federal direta, autárquica e fundacional pelo prazo de até três anos. 
Ao regulamentar a matéria, o Decreto 10.835/2021, artigo 9º, §2º, que dispõe sobre as cessões, as requisições e as alterações de exercício para composição da força de trabalho em que a administração pública federal, direta e indireta, seja parte, determina que as requisições não podem ser nominais: 
Art. 9º A requisição é o ato irrecusável, em que o agente público requisitado passa a ter exercício no órgão ou na entidade requisitante, sem alteração da lotação no órgão ou na entidade de origem.
§ 1º A requisição somente será realizada por órgão ou entidade que possua prerrogativa expressa de requisitar agentes públicos.
§ 2º A requisição não será nominal e o órgão ou a entidade requisitada poderá indicar o agente público de acordo com as atribuições a serem exercidas no órgão ou na entidade requisitante".
A regra objetiva a garantia da impessoalidade na requisição, ao mitigar o risco de que o interesse público seja subjugado aos interesses particulares dos envolvidos na requisição.
Partindo desse pressuposto, a hipótese suscitada pelo consulente - de nova requisição do mesmo servidor ou empregado - apenas ocorreria em caráter eventual, quando sem qualquer indicação pessoal por parte do requisitante, o órgão/entidade requisitado designasse, por acaso, servidor ou empregado que já houvesse atuado na Justiça Eleitoral em período anterior. Nessa excepcional hipótese, de fato não haveria falar em reembolso. 
Em qualquer outro caso, seja de prorrogação do vínculo com o mesmo servidor/empregado além dos três anos, seja por nova requisição com nomeação específica deste (prática indevida) , haveria o dever de reembolsar.
Quanto ao limite para pleitear a prorrogação da requisição, embora não seja objeto direto da consulta, é necessário esclarecê-lo, para que a questão do reembolso, esta sim matéria consultada, seja respondida adequadamente por esta Corte.
O limite para pedir a prorrogação deve ser a data de encerramento do primeiro período da requisição. Não há razões para fazer confusão com a disciplina de transição contida no artigo 107, da Lei 13.328/2016, o qual estabeleceu regras específicas para as requisições em curso no momento de publicação da Lei, concedendo seis meses para o requisitante manifestar o interesse na permanência do servidor.
As demais manifestações de interesse pela prorrogação devem ocorrer até o encerramento do prazo máximo de três anos da respectiva requisição. A não observância desse limite caracterizará nova requisição - que não será nominal, como aqui discutido. 
O artigo 106, da Lei 13.328/2016, estabelece que após o prazo de três anos, "é facultada a permanência do servidor ou empregado, por igual período, mediante manifestação formal de interesse do órgão requisitante e reembolso das parcelas de natureza permanente da remuneração ou salário já incorporadas (...) ". Ou seja, a permanência do servidor/empregado no órgão requisitante além dos três anos somente poderá ocorrer se antes ela houver sido formalizada. 
Seria temerário para o próprio requisitado continuar prestando serviços ao órgão/entidade requisitante sem correspondente formalização prévia.
Nesse sentido, embora a Lei não tenha determinado expressamente que a prorrogação deve ser solicitada antes do fim do prazo inicial, esta é a interpretação que acena para maior efetividade e lógica na aplicação da norma.
Desse modo, cabe responder ao consulente que a requisição de servidores e empregados públicos da administração pública federal direta, autárquica e fundacional, amparada na Lei 13.328/2016, deve observar o seguinte:
a manifestação de interesse pela prorrogação da requisição e a sua formalização devem ocorrer até o final do prazo inicialmente previsto no artigo 105 da Lei 13.328/2016, sob pena de configurar nova requisição, a qual, em cumprimento ao artigo 9º, §2º, do Decreto 10.835/2021 e ao princípio da impessoalidade, não será nominal; e
caso haja prorrogação da requisição do mesmo servidor, observada a condição prevista na alínea anterior, caberá ao requisitante reembolsar as parcelas remuneratórias discriminadas no artigo 106, da Lei 13.328/2016.
Incorporando-se os aspectos deste Voto, procedo a ajustes na proposta da SecexAdministração para que o questionamento seja respondido ao consulente na forma do acordão. 
Em face do exposto, voto por que o Tribunal adote a deliberação que ora submeto à apreciação do Plenário.

TCU, Sala das Sessões, em 27 de abril de 2022.
Ministro BRUNO DANTAS 
Relator